臺灣高雄地方法院刑事判決　　　　　　　　　　　　九十二年度訴字第二九一四號
　　公　訴　人　臺灣高雄地方法院檢察署檢察官
　　被　　　告　乙○○
右列被告因洗錢防制法等案件，經檢察官提起公訴（九十二年度偵字第一五二一八號
），本院判決如左：
    主  文
乙○○幫助連續意圖為自己不法之所有，以詐術使人將本人之物交付，處拘役伍拾伍
日，如易科罰金，以佰元折算壹日。
    事  實
一、乙○○基於幫助他人實施連續詐欺取財犯行之不確定故意，於民國九十二年四月
    中旬某日，將其於八十九年間某日在位於高雄市小港區之高雄桂林郵局所開立，
    帳號為0000000號、戶名為許祺量之存摺、提款卡、印章、密碼，在高雄
    市文化中心交付予自稱「林先生」真實姓名、年籍不詳之成年男子。嗣該男子即
    與其他姓名年籍不詳之成年男女數名，共同意圖為自己不法之所有，經由電話聯
    繫，以俗稱「假退稅真詐財」之方式，向仇美艷、甲○○○佯稱可退稅，而以如
    附表所示之手法，指示其等將如附表所示之金額匯入許祺量之上開帳戶內，仇美
    艷、阮李秀汝二人不疑有他，乃依附表所示之時間匯入如附表所示之金額，後因
    未獲退稅始知受騙，而報警循線查獲上情。
二、案經高雄市政府警察局小港分局移送台灣高雄地方法院檢察署檢察官偵查起訴。
    理  由
一、訊之被告乙○○對於在上開時地將其所有之郵局帳戶交付予他人一事固不諱言，
    惟矢口否認有何幫助詐欺之犯行，辯稱伊係應徵工作而應對方之要求將其郵局帳
    戶之存摺、印章及金融卡等交付予對方，作為將來轉帳匯入薪資之用，並不知對
    方利用伊帳戶來詐騙他人之財物云云。惟查，通常應徵工作時均待錄用並確定開
    始上班之時間地點後始有薪資轉入之問題，惟被告既已將上開帳戶相關資料交予
    他人，卻對於究係至何處向何人或何公司應徵何種工作及何時開始上班均無法明
    確交待或提供資料以供調查，其所辯顯與一般社會常情不合，殊難置信，況如係
    為薪資轉帳之用，僅須將帳戶之帳號告知對方即可，何須交付存摺、提款卡、印
    章等物，復參酌本件被告郵局帳戶在被害人等匯入款項後，均由金融卡自自動櫃
    員機提款，有未印摺交易詳情表一份附卷可查，足證被告在將其郵局帳戶之存摺
及金融卡交付自稱「林先生」之人時，亦同時將金融卡之提款密碼告知對方，並
    非如其所稱僅係交付存摺、印章及金融卡等物作為薪資轉帳之用，此益證被告所
    言不足採信；又本件被害人仇美艷、甲○○○二人確因受人詐騙而將如附表所示
    之款項匯入被告上開帳戶內，亦經其二人於警訊時指述明確，且有郵政國內匯款
    執據影本三紙及轉帳單影本一紙附卷可稽，是被告所有上開郵局帳戶確遭人做為
    詐欺取財之犯罪工具一情，亦堪認定；從而，罪證明確，被告幫助詐欺取財之犯
    行堪以認定。
二、按現今國內社會層出不窮之刮刮樂及其他相類似之詐騙集團或不法份子，經常利
    用他人在金融機構之存款帳戶匯入及轉出款項，掩飾其等詐欺取財之不法所得，
    以避免執法人員之追查，確保犯罪所得之不法利益，此從日常社會新聞之報導可
    知，因而一般人在客觀上可預見提供本人在金融機構之存款帳戶存摺、印章及金
    融卡等相關物品予他人，足以幫助他人實施詐欺取財之犯罪行為，被告提供其上
    開郵局帳戶予自稱「林先生」之成年男子，對於幫助他人實施如附表所示連續詐
    欺取財之犯行自有不確定之故意，核其所為，係犯刑法第三十條第一項、第三百
    三十九條第一項之連續詐欺取財罪之幫助犯。公訴意旨認被告所為，係犯有幫助
    犯刑法第三百四十條之常業詐欺取財罪及洗錢防制法第九條第一項之罪；惟查，
    刑法第三百四十條之常業詐欺罪與刑法第三百三十九條之普通詐欺罪，二者罪質
    本屬相同，僅前者係以行為人有以犯普通詐欺罪為業，即恃之以為生，致適用法
    條有所不同，故常業詐欺罪之共同正犯，必須行為人均有以犯普通詐欺罪為業，
    即恃之以為生之情形，始克構成，若無恃以為生之普通詐欺犯與常業詐欺犯共同
    犯詐欺罪者，其無恃以為生之普通詐欺犯，僅能論以普通詐欺罪，不能以常業詐
    欺罪之共同正犯論處（最高法院八十四年度台上字第九四０號判決可供參照），
    而本件被告所有之帳戶為人利用作為詐取款項之匯入轉出，其被害人僅二人，所
    得金額為六十二萬餘元，且犯罪時間均在九十二年四月八日至十五日間，尚難認
    實施詐欺行為者即係恃此一詐欺之犯行以資維生；又查刑法第三百三十九條第一
    項之詐欺取財罪，並非洗錢防制法第三條所稱之重大犯罪，故而對於普通詐欺取
    財犯罪所得加以掩飾或隱匿等，尚不足構成洗錢防制法所處罰之洗錢犯罪行為；
    從而公訴意旨認本件被告此一交付郵局帳戶予他人使用之行為，係犯刑法第三百
    四十條之常業詐欺取財罪及洗錢防制法第九條第一項之罪，尚有未洽，爰在社會
    基本事實同一之下，予以變更起訴之法條，併此敘明。又自稱「林先生」之人與
    其他不詳姓名成年男女，所為多次詐騙被害人金錢之犯行，時間緊接，所犯罪名
    相同，顯係出於概括之犯意反覆為之，應為連續犯。又其等就上開詐欺取財之犯
    行，彼此間有犯意之聯絡及行為之分擔，為共同正犯，惟被告係交付其帳戶予「
    林先生」一人，尚無證據證明其對於其他共同正犯之存在有所認識，爰不論以幫
    助共同之罪，併此敘明。又被告提供帳戶予他人使用，被告提供帳戶予他人使用
    之行為，係詐欺取財犯罪之構成要件以外之行為，為幫助犯，爰依刑法第三十條
    第二項之規定減輕其刑。審酌被告一時失慮提供帳戶供詐欺犯罪者方便行騙財物
    ，助長詐騙之風氣，惟念其未以此得利，且幫助他人詐騙之金額尚非鉅大，犯罪
    後狡飾犯行態度不佳等一切情狀，量處如主文所示之刑，並諭知如易科罰金之折
    算標準。
據上論斷，應依刑事訴訟法第二百九十九條第一項前段、第三百條，刑法第三十條第
一項、第二項、第五十六條、第三百三十九條第一項、第四十一條第一項前段，罰金
罰鍰提高標準條例第一條前段、第二條，判決如主文。
中      華      民      國      九十三      年    三    月      十二    日
                                  臺灣高雄地方法院刑事第十四庭
                                      審判長法  官     李淑惠
                                            法  官     呂憲雄
                                            法  官     林俊寬
右正本證明與原本無異。
如不服本判決，應於判決送達後十日內，向本院提出上訴狀。
                                            書記官     蔡淑貞
中      華      民      國      九十三      年    三    月      十二    日
附表
編號 被害人   犯罪手法
一   仇美艷   自稱國稅局之人員於九十二年四月八日下午二時卅分許撥打電話至
              仇美艷位於台北縣中和市○○路○段一一九號住處告知可退稅，要
              求仇美艷提供郵局帳號。一週後佯稱因電腦作業無法匯款，要求仇
              美艷提供五位數存款且有金融卡之帳號。同年月十七日中午某時許
              仇美艷發覺帳號內新台幣（下同）廿二萬六千元之存款金額短少，
              經其電話查詢，仍經該人佯稱仇美艷經電腦選出可獲九百六十八萬
              四千元，並先後要求仇美艷需匯款四萬八千元之手續費及五萬三千
              八百元之不詳費用入許祺量之上開帳號。仇美艷乃依其指示先後於
              同日下午一時卅一分十五秒許，二時廿一分四十九秒許，四時五十
              四分廿七秒許經台北迪化街郵局、台北莒光郵局匯款一萬二千元、
              三萬六千元，五萬三千八百元。同年月十八日上午八時卅分許復撥
              打電話向仇美艷佯謂已交割，要求仇美艷在同日上午十時卅分許再
              匯十九萬三千八百元，然因仇美艷已沒錢而未果。
二   甲○○○ 自稱稅捐人員之葉小姐於九十二年四月十五日下午五時許撥打電話
              至甲○○○位於台北縣淡水鎮○○路四十一號四樓住處告知可退稅
              一萬二千一百八十元，要求甲○○○需匯款九萬九千八百九十三元
              至許祺量之上開帳戶。甲○○○乃依其只是於同日下午六時許經萬
              通商業銀行匯入該筆款項。
